臺灣臺中地方法院民事裁定　　　　　　　　96年度破字第73號
聲請人　甲○○
上列聲請人聲請宣告破產事件，本院裁定如下：
    主    文
聲請駁回。
聲請程序費用由聲請人負擔。
    理  由
一、本聲請意旨略以：聲請人為替友人脫困、籌措父親喪葬費及
    自身生活開銷，而向銀行借貸應付，積欠中國信託商業銀行
    新臺幣（下同）1,170,101元、台北富邦商業銀行208,939元
    、國泰世華銀行328,305元、誠泰商業銀行即台灣新光銀行
    63,582元、遠東國際商業銀行32,814元、萬泰商業銀行199,
    809元、台新國際商業銀行802,827元、大眾商業銀行145,30
    1元、安泰商業銀行848,878元、慶豐商業銀行18,861元、友
    邦國際信用卡公司123,468元、美國運通國際公司242,149元
    、中國汽車工業股份有限公司500,000元，以上合計4,685,0
    34元，而聲請人工作不穩定又無固定收入，現有資產僅現金
    122,000元，就所負債務扣除現有資產後顯已超過現實資產
    ，已無力清償債務，為此爰聲請宣告破產等語。
二、按破產固係對於債務人不能清償債務者宣告之，但法院就破
    產之聲請得依職權為必要之調查（破產法第63條第2項），
    若債務人確係毫無財產，則破產財團即不能構成，或破產財
    團雖勉可組成，然其破產財團之財產尚不足清償財團費用及
    財團債務時，依破產法第148條規定之意旨，應以無宣告破
    產之實益，而裁定駁回破產宣告之聲請（最高法院86年度台
    抗字第479號裁定、臺灣高等法院85年度抗字第3075號裁定
    意旨參照）。
（一）按「左列各款為財團費用：一因破產財團之管理變價及分
      配所生之費用。二因破產債權人共同利益所需審判上之費
      用。三破產管理人之報酬。破產人及其家屬之必要生活費
      及喪葬費，視為財團費用。」、「左列各款為財團債務：
      一破產管理人關於破產財團所為行為而生之債務。二破產
      管理人為破產財團請求履行雙務契約所生之債務，或因破
      產宣告後應履行雙務契約而生之債務。三為破產財團無因
      管理所生之債務。四因破產財團不當得利所生之債務。」
      破產法第95、96條分別定有明文。依此規定，構成破產財
      團之財產，須支付聲請人及其家屬之必要生活費用、破產
      管理人之報酬、破產財團之管理、變價及分配所生之費用
      ，暨其他進行破產程序所需支出之費用等（諸如破產管理
      人清查、整理債務人之財產狀況，編造債權及資產表冊、
      召開債權人會議、行使其他權限等所需花費），是該破產
      財團之財產，扣除該等費用及債務後將更形減少，各債權
      人如顯無經由破產程序受償之可能，即無宣告破產之實益
      及進行破產程序之必要。
（二）查聲請人主張其現有資產僅現金122,000元，別無其他財
      產，依95年度綜合所得稅扶養親屬免稅額之每人77,000元
      計算，聲請人每年至少即需支出其個人必要之生活費77,0
      00元。且本件如宣告聲請人破產，聲請人尚須支付破產管
      理人之報酬，而破產管理人之報酬如以最低基本工資每月
      15,840元計算，每年至少須支出190,080元（即15,840元
      ×12月＝190,080元）。則聲請人每年應支出之財團費用
      至少應包括破產管理人之報酬及破產人之必要生活費為
      267,080元（即77,000元＋190,080元＝267,080元）。再
      依各級法院辦案期限實施要點第2點第2項之規定，破產事
      件之辦案期長為2年，聲請人在2年之破產期間應支付之財
      團費用共計534,16 0元（即267,080元×2年＝534,160元
      ）。是依聲請人所主張其現有財產，僅扣除上開破產管理
      人之報酬及破產人之必要生活費，即已無餘額可供構成破
      產財團，自無法清償破產債權，與首揭破產制度之本旨不
      合，應認本件無宣告破產之實益。
（三）綜上所述，本件聲請人所為破產宣告之聲請，為無理由，
      應予駁回。
三、依破產法第5條、民事訴訟法第95條、第78條裁定如主文。
中　　華　　民　　國　　96　　年　　7 　　月　　8 　　日
                  民事第一庭      法  官　黃渙文
正本係照原本作成。
如對本裁定抗告須於裁定送達後10日內向本院提出抗告狀，並繳
納抗告費新臺幣1,000元
中　　華　　民　　國　　96　　年　　7 　　月　　8 　　日
                                  書記官
